【裁判字號】    95,訴,233
【裁判日期】    951229
【裁判案由】    侵權行為損害賠償
【裁判全文】
臺灣宜蘭地方法院民事判決               95年度訴字第233號
原      告  庚○○
兼  訴  訟
代  理  人  甲○○
被      告  辛○○
兼  訴  訟
代  理  人  戊○○
被      告  丙○○
                      （現因案於臺灣台北監獄執行中）
            乙○○原名林福義.
兼上列二人
訴訟代理人  己○○    住宜蘭縣.
被      告  丁○○    住花蓮縣.
上列當事人間請求侵權行為損害賠償事件，原告提起附帶民事訴
訟，經本院刑事庭裁定移送前來（95年度附民字第22號），本院
於95年12月26日言詞辯論終結，判決如下：
    主  文
被告己○○、丙○○應連帶給付原告庚○○、甲○○各新台幣
萬元，及被告己○○自民國九十五年五月二十日起、被告丙○○
自民國九十五年五月二十四日起，均至清償日止，按週年利率百
分之五計算之利息。
被告戊○○、辛○○就被告己○○前項所負債務應負連帶給付責
任；被告乙○○與丁○○就被告丙○○前項所負債務應負連帶給
付責任。
原告其餘之訴駁回。
訴訟費用由被告連帶負擔十分之一，餘由原告負擔。
本判決第一項得假執行。
原告其餘假執行之聲請駁回。
    事  實  及  理  由
甲、程序部分：
    本件被告丁○○經合法通知，未於言詞辯論期日到場，核無
    民事訴訟法第386 條所列各款情形，爰依原告之聲請，由其
    一造辯論而為判決。
乙、實體部分：
一、原告起訴主張：被告己○○、丙○○於民國93年12月8 日起
    至94年4 月14日，因細故連續於如附表所示之時間，在宜蘭
    縣壯圍鄉等處之公用電話，撥打原告甲○○之電話，對接聽
    電話之原告2 人以如附表所示之加害生命、身體、自由及財
    產之言詞，恐嚇原告2 人，致原告等恐懼不已。嗣經原告提
    出告訴，經檢察官起訴後，由鈞院刑事庭以95年度易字第82
    號判決被告己○○、丙○○有罪，確定在案。查被告己○○
    、丙○○動輒以穢語及「連你女兒都做掉」、「你還有兩個
    兒子，我一起都做掉」、「碰到我一次就把你全家包起來」
    、「再不交出你女兒，就要去燒你房子」、「這幾天你要多
    注意，我會給你吃花生（指子彈）」等令人聞之喪膽之加害
    生命、身體、自由及財產之言語，恐嚇原告，致原告日夜擔
    憂死懼、幾近精神衰弱，甚且因此將子女轉送他處藏匿，以
    免子女遭受不測，已嚴重損害原告之心理健康。爰依民法第
    184條第1項、第185條第1項及第195條第1項之規定，請求被
    告己○○、丙○○賠償原告精神慰撫金各新台幣（下同）30
    0,000 元。而被告己○○、丙○○於為上開侵權行為時均尚
    未滿20歲，為限制行為能力人，被告戊○○、辛○○為被告
    己○○之父母，被告乙○○、丁○○則為丙○○之父母，均
    應依民法第187條第1項負連帶賠償責任。爰為訴之聲明：(一)
    被告應連帶給付原告各300,000 元，及自起訴狀繕本送達被
    告之翌日起至清償日止，按週年利率5%計算之利息。(二)願供
    擔保，請准宣告假執行。
二、被告己○○、戊○○、辛○○、丙○○、乙○○對於原告主
    張被告己○○、丙○○對渠等有上開恐嚇行為之事實，俱不
    爭執，惟抗辯以：本次事件之發生，係源於被告己○○與訴
    外人即原告之女李欣怡原為男女朋友關係，其後因生情感糾
    紛，李欣怡於93年12月7 日凌晨糾眾強押被告己○○予以毆
    打，己○○並遭脅迫當場脫去全身衣物當眾手淫，李欣怡等
    人並將其過程以手機拍照。其後被告己○○因不甘受辱，才
    會與被告丙○○打電話對原告為本件恐嚇行為。故本件實事
    出有因，原告請求賠償之金額實在不合理。況且先前就被告
    己○○、丙○○對原告所為毀損部分之告訴及請求，也已以
    80,000元賠償和解，希望在本件能公平處理等語。爰為答辯
    聲明：請求駁回原告之訴。
三、被告丁○○經合法通知未於言詞辯論期日到場，亦未提出書
    狀為任何答辯或陳述。
四、本件兩造對原告起訴之事實，除原告請求之金額是否合理外
    外，均無爭執，且有本院95年度易字第82號刑事判決及卷宗
    （含警、偵卷）、可稽，故均應認定為真實。是以本件兩造
    之爭執，胥在原告因被告己○○、丙○○上開恐嚇行為，是
    否得向被告請求非財產上損害賠償；如是，則其金額以若干
    為當？經查：
(一)、按因故意或過失，不法侵害他人之權利者，負損害賠償責任
    。不法侵害他人之身體、健康、名譽、自由、信用、隱私、
    貞操，或不法侵害其他人格法益而情節重大者，被害人雖非
    財產上之損害，亦得請求賠償。民法第184條第1 項、第195
    條第1 項定有明文。本件被告己○○、丙○○對以電話於如
    附表所示時間，對於原告為如附表所示內容之言詞，均足使
    原告心生畏懼，而致自由受有限制，且核其內容有對原告子
    女之身體或生命為將欲侵害之告知者，有將縱火燒原告房子
    等恐嚇言詞者，衡諸一般常情，均足使對話者產生極大恐懼
    感，其侵害情節實屬重大，故原告主張被告己○○、丙○○
    應依前開法條規定，賠償原告非財產上損害，即屬有據。而
    被告己○○係74年4月29日出生，被告丙○○則為75年3月21
    日出生，於93年12月8日至94年4月14日對原告為上開恐嚇行
    為期間均尚未滿20歲，為限制行為能力人，則依民法第 187
    條：「無行為能力人或限制行為能力人，不法侵害他人之權
    利者，以行為時有識別能力為限，與其法定代理人連帶負損
    害賠償責任。」之規定，被告己○○及丙○○之父母，即被
    告戊○○、辛○○與被告乙○○、丁○○，亦應分別與己○○、丙○○負連帶賠償之責。故原告此部分之主張，亦於法
    有據。
(二)、再應認定者，為原告所得向被告請求之非財產上損害，應以
    若干為當。查本件被告己○○、丙○○以如附表所示之言詞
    恐嚇原告，宣示欲對原告及子女之身體、生命及財產為侵害
    ，足使原告受有甚大恐懼，已如前述。然此乃被告己○○因
    與原告之女李欣怡有感情糾紛，李欣怡糾眾妨害己○○之自
    由並予以傷害所致，此有台灣宜蘭地方法院檢察署檢察官95
    年度偵緝字第126 號追加起訴書在卷可按。本院審酌上開事
    件之發生因果，另依職權調查兩造之財產及所得資料所示，
    兩造均無甚多財產，亦無特殊身分地位，故綜酌上情，認被
    告應連帶賠償原告之非財產上損害，以各30,000元為適當。
五、綜上所述，本件原告依侵權行為之法律關係，請求被告己○○、丙○○連帶賠償之非財產上損害，以原告各30,000元為
    適當，原告於此範圍內及各自起訴狀繕本送達被告之翌日起
    至清償日止，按法定利率即週年利率5%計算之遲延利息之請
    求，為有理由，應予准許；逾此範圍之請求，為無理由，應
    予駁回。
六、原告陳明願供擔保，聲請宣告假執行，於其勝訴部分，因命
    給付之金額或價額未逾500,000元，應依民事訴訟法第389條
    第1項第5款依職權宣告假執行，原告之聲請核無必要；至原
    告敗訴部分，假執行之聲請已失所依附，應併予駁回之。
七、結論：原告之訴為一部有理由，一部無理由，依民事訴訟法
    第385條第1項前段、第79條、第85條第2項，第389條第1 項
    第5款判決如主文。
中    華    民    國    95    年    12    月    29    日
                  臺灣宜蘭地方法院民事庭
                      法  官  張軒豪
正本與原本無異。
如不服本判決應於判決送達後20日內提出上訴狀（須傅繕本）。
中    華    民    國    96    年     1    月     2    日
                      書記官  詹玉惠


司法院資訊處製作；財團法人民間司法改革基金會備份。
